【裁判字號】    92,台非,341
【裁判日期】    920924
【裁判案由】    違反商標法
【裁判全文】
最高法院刑事判決                                九十二年度台非字第三四一號
    上  訴  人  最高法院檢察署檢察總長
    被      告  甲○○
                乙○○
右上訴人因被告等違反商標法案件，對於台灣高等法院高雄分院中華民國九十一年三
月十九日第二審確定判決 (九十年度上易字第二一一七號，起訴案號：台灣高雄地方
法院檢察署八十八年度偵字第二九九一九號、八十九年度偵字第七九七二號) ，認為
違法，提起非常上訴，本院判決如左：
    主  文
上訴駁回。
    理  由
非常上訴理由稱：按判決不適用法則者，為違背法令，刑事訴訟法第三百七十八條定
有明文。本件台灣高等法院高雄分院九十年度上易字第二一一七號原判決事實欄認定
：﹁被告甲○○、乙○○分別係設於高雄縣鳳山市○○街二五九號『高鉅實業股份有
限公司』 (以下簡稱高鉅公司) 之負責人及副總經理，該公司以各種百貨之買賣及進
出口貿易為業務，渠等均明知如附件(一)所示之﹁HELLO KITTY 及顏圖﹂商標圖樣係日
商‧三麗鷗股份有限公司 (以下稱三麗鷗公司) 向經濟部智慧財產局依法申請註冊登
記，經核准取得商標專用權之商標圖樣，指定使用於衣服、圍兜、布尿片、浴袍、泳
衣、帽子、拖鞋、涼鞋、服飾用皮帶、鞋子、服飾用手套、領帶、圍巾、襪子、褲襪
、雨衣、內衣、睡衣、大領巾、禦寒用耳罩、保溫肚兜、頭巾、吊褲帶、浴衣、滑雪
靴之商品，為相關大眾所共知之商標圖樣，且尚在專用期間內，甲○○及乙○○竟基
於共同欺騙他人之概括犯意聯絡，自民國八十八年四月間某日起，將乙○○所設計而
與前開商標圖樣近似之『可愛貓圖』，連續使用於渠等所生產之襪子上，再以每雙新
台幣 (下同) 十四元至十五元不等之價格，販賣予林淑玲 (另經檢察官為職權不起訴
處分在案) 經營之『Ａ＋１精品批發百貨』等精品店；嗣於八十九年八月十八日上午
十時三十分許，為警在高雄市前鎮區○○○路二四六號『Ａ＋１精品批發百貨』二、
三樓當場查獲，並扣得仿冒近似附件(一)所示商標之襪子五十三雙。﹂等犯行屬實，而
適用商標法第六十二條第一款之意圖欺騙他人於同一商品使用近似於他人註冊商標之
圖樣罪論處被告等罪刑，並說明被告等販賣仿冒商標商品之行為，依商標法第六條之
規定，已屬商標之使用行為概念之一部分，自無須再以同法第六十三條販賣仿冒商標
商品罪論究，謂檢察官認前開二罪有方法結果之牽連關係，尚有未洽而不予適用。惟
查﹁意圖欺騙他人而於同一商品使用近似於他人註冊商標之圖樣﹂與﹁販賣仿冒商標
商品﹂係二種不同型態之犯罪行為，且商標法第六條之規定僅指商標之﹁使用﹂而不
及於﹁販賣﹂，此觀該條法文規定自明，即最高法院七十七年度台上字第四七八九號
判決亦採相同見解，本件原判決拒不適用商標法第六十三條之規定，顯有首開判決不
適用法則之違法。案經確定，且事關法律之適用，爰依刑事訴訟法第四百四十一條、
第四百四十三條提起非常上訴，以資糾正。
本院按非常上訴之提起，以發見案件之審判係違背法令者為限，若僅法律上見解不同
，尚不得謂為違法，而據為提起非常上訴之理由。本件原判決認定被告甲○○、乙○
○基於共同欺騙他人之概括犯意聯絡，將乙○○所設計與三麗鷗公司註冊商標圖樣﹁
HELLO KITTY 及顏圖﹂近似之﹁可愛貓圖﹂，連續使用於其等所生產之襪子上，販賣
予林淑玲經營之﹁Ａ＋１精品批發百貨﹂等精品店，適用商標法第六十二條第一款論
處被告等意圖欺騙他人，於同一商品使用近似於他人註冊商標之圖樣罪，並說明被告
等販賣仿冒商標商品之行為，依商標法第六條之規定，已屬商標之使用行為概念之一
部分，無須再以同法第六十三條販賣仿冒商標商品罪論究，檢察官認前開二罪有方法
結果之牽連關係，尚有未洽。查本院七十七年度台上字第四七八九號判決固認商標法
第六十二條第一款使用相同註冊商標之圖樣罪與第六十二條之二明知上列商品而販賣
罪，其二行為之間有方法結果之牽連關係，但商標法先後修正數次，七十二年一月二
十六日修正之第六條第一項原規定：﹁本法所稱商標之使用，係指將商標用於商品或
其包裝或容器之上，行銷國內市場或外銷者而言﹂，八十二年十二月二十二日修正則
改為：﹁本法所稱商標之使用，係指為行銷之目的，將商標用於商品或其包裝、容器
、標帖、說明書，價目表或其他類似物件上，而持有、陳列或散布。﹂九十二年五月
二十八日修正又改為：﹁本法所稱商標之使用，指為行銷之目的，將商標用於商品、
服務或其有關之物件，或利用平面圖像、數位影音、電子媒體或其他媒介物足以使相
關消費者認識其為商標。﹂原審於九十一年三月十九日判決時，商標法第六條第一項
既規定：﹁本法所稱商標之使用，係指為行銷之目的，將商標用於商品或……其他類
似物件上，而持有、陳列或散布﹂，且商標法第六十二條第一款使用相同註冊商標之
圖樣罪，其法定刑最高度為三年有期徒刑，同法第六十三條之販賣仿冒商標商品罪，
其法定刑最高度僅為一年有期徒刑，原判決認同法第六十二條第一款使用相同註冊商
標之圖樣罪，其所稱﹁使用﹂之概念已涵括販賣之行為在內，無須再論以同法第六十
三條販賣仿冒商標商品罪，顯為法律上之見解問題，而當時商標法有關商標之﹁使用
﹂規定，既與本院七十七年度台上字第四七八九號判決時，已有所不同，亦不能相提
併論，據為提起非常上訴之理由。上訴意旨認商標法第六條之規定僅指商標之﹁使用
﹂而不及於﹁販賣﹂，同法第六十二條第一款之使用相同註冊商標之圖樣與第六十三
條之販賣仿冒商標商品，係二種不同型態之犯罪行為，進而指摘原判決有不適用法則
之違法，難認為有理由，應予駁回。
據上論結，應依刑事訴訟法第四百四十六條，判決如主文。
中      華      民      國    九十二    年      九      月    二十四    日
                              最高法院刑事第七庭
                                  審判長法官  張  信  雄
                                        法官  賴  忠  星
                                        法官  張  清  埤
                                        法官  呂  永  福
                                        法官  白  文  漳
      右正本證明與原本無異
                                              書  記  官
中      華      民      國    九十二    年      十      月      二      日


司法院資訊處製作；財團法人民間司法改革基金會備份。
